【裁判字號】    94,訴,174
【裁判日期】    950303
【裁判案由】    損害賠償
【裁判全文】
臺灣新竹地方法院民事判決               94年度訴字第174號
原      告  乙○○
訴訟代理人  彭火炎律師
            張玉琳律師
被      告  丙○○
訴訟代理人  林思銘律師
複  代理人  丁○○
            甲○○
上列當事人間請求損害賠償事件，本院於民國95年2月22日辯論
終結，判決如下：
    主  文
被告應給付原告新台幣肆拾萬元及自民國九十四年六月二十七日
起至清償日止按週年利率百分之五計算之利息。
原告其餘之訴駁回。
訴訟費用由被告負擔十分之三；餘由原告負擔。
本判決第一項得假執行。但被告以新台幣肆拾萬元為原告預供擔
保，得免為假執行。
原告其餘假行之聲請駁回。
    事實及理由
一原告主張：
(一)被告明知訴外人蕭清風係原告乙○○之夫，為有配偶之人，竟
  基於概括之犯意與蕭清風相姦，並因此受胎且於民國92年7月
  23日生下一名子女蕭宏諺，其後被告為脅迫原告離婚，常騷擾
  原告及其家人，竟於93年11月4日以電話簡訊恫稱要施以毆打
  使原告心生畏懼，並於同年11月4日散布黑函予原告鄰居毀損
  原告名譽，誣稱：「這對夫妻專門以玩弄女人做為他們生活上
  的樂趣，男的在台灣松電工上班；女的在台灣百靈佳殷格翰上
  班，他們住在竹北市○○街38巷5號。他們騙人的手法是由男
  的騙無知的女性，說他們夫妻的感情是多麼的不睦，說女的對
  婆婆多麼的不孝，也不煮飯也不洗衣都不照顧家庭，倆夫妻也
  都分房睡，老婆也不能行房．．．」等語，甚於93年12月3日
  晚間約11、12點至原告坐落於新竹縣竹北市○○里○○街38
  巷5號住處，強逼原告離婚並且搬出去，原告不從，被告即以
  雨傘毆打原告夫妻，造成原告受有下背瘀血、兩側下肢（膝、
  小腿）挫傷及瘀血等傷害，原告配偶蕭清風受有右臀部瘀傷、
  左膝瘀傷等傷害。上情各有證人姜全利、甘禮禎等人及東元綜
  合醫院診斷證明書足堪證實。
(二)詎料被告竟還以原告配偶蕭清風為相對人聲請核發保護令，案
  號為本院93年度暫家護字第433號，該案已經承審法官調查後
  裁定：就聲請人（丙○○）所主張之前開暴力行為觀之，均緣
  於聲請人一再要求相對人與其配偶離婚所致，聲請人之權益固
  應保障，惟他人生活之圓滿亦應予以尊重。而聲請人除一再要
  求相對人離婚外，復散發函件予相對人鄰居指責相對人夫妻不
  是，有證人乙○○提出為聲請人所不爭執之傳單、信封影本在
  卷可參，是本件保護令之核發，顯無助於防止家庭暴力行為之
  發生及維持家庭之和諧，且與家庭暴力防治法之制定目的相左
  而駁回丙○○之聲請。
(三)又原告乙○○為新竹市光復中學畢業，原任職於台灣百靈佳殷
  格翰股份有限公司，每月薪資約新台幣（下同）36,000元，但
  因公司重大業務性質變更與組織重整而遭資遣，自94年10月1
  日起迄今無工作，而被告犯後態度惡劣，除一再卸詞諉過外，
  其於訴訟進行中又再具函恫嚇騷擾原告及家人。
(四)按因故意或過失，不法侵害他人之權利者，負損害賠償責任。
  故意以背於善良風俗之方法，加損害於他人者亦同。違反保護
  他人之法律，致生損害於他人者，負賠償責任。不法侵害他人
  之身體、健康、名譽、自由、信用、隱私、貞操，或不法侵害
  其他人格法益而情節重大者，被害人雖非財產上之損害，亦得
  請求賠償相當之金額。其名譽被侵害者，並得請求回復名譽之
  適當處分。前二項規定，於不法侵害他人基於父、母、子、女
  或配偶關係之身分法益而情節重大者，準用之，民法第184條
  ，第195條第1項、第3項定有明文。查被告丙○○恐嚇、誹謗
  、傷害原告及與原告配偶相姦生子等事實，已經原告提出告訴
  送請偵辦，並有被告傳送之電話簡訊、散布之信函、證人姜全
  利、甘禮禎、東元綜合醫院診斷證明書及DNA親子血緣關係諮
  詢報告單足堪證實，職是被告不法侵害原告之身體、健康、名
  譽、隱私等人格法益及原告基於配偶關係之身分法益應可認定
  。被告與有婦之夫相姦，又惡意張揚姦情，竟還出言恐嚇騷擾
  ，甚至動手毆打原告，其不法行為已嚴重破壞原告家庭，並使
  原告顏面掃地、寢食難安，如驚弓之鳥般生活在恐懼不安中，
  每次電話聲響起，就擔心受怕又是被告騷擾恐嚇電話，原告精
  神飽受折磨，身形日漸消瘦．．．本件被告實施之各項不法行
  為已使被害人受有精神上之痛苦，故請求就被告之相姦行為及
  恐嚇、誹謗、傷害行為應分別賠償原告1,000,000元、300,000
  元、300,000元、300,000元，合計共1,900,000元非財產上損
  害賠償。
(五)對被告抗辯之陳述：
1.按刑事告訴權與民事損害賠償請求權乃不同之訴訟權，縱被害
  人撤回刑事告訴，亦不當然表示被害人宥恕或拋棄民事損害賠
  償請求權。何況，本案被害人係因顧及子女感受為免相姦罪部
  分對於被告之告訴效力及於配偶及為俾利偵結才撤回刑事相姦
  罪部分之告訴，且於刑事偵查庭中，被害人及告訴代理人亦均
  陳明保留民事損害賠償追訴權，故原告從未宥恕被告與原告之
  夫相姦，亦無同意與其等共同生活，被告訴訟代理人94年9月
  28日陳稱原告提出性愛3P云云均非事實。
2.次查恐嚇屬直接通知或間接通知被害人均可，只須使被害人知
  悉即為已足，經查本件被告所傳送之簡訊業已表示：「你覺得
  電話拿起來有用嗎？那你就保證你只要離開位置，就記得把電
  話拿起來，總之你要為你所說的話負責任，當然即然你說我打
  她，我說過那我一定要打到她」等語，其簡訊文中已通知要對
  原告加以毆打，依社會一般觀念，該文字亦已表示要對原告生
  命身體施以危害，則被告辯稱其未恐嚇原告云云亦不足採信。
3.又查誹謗罪不罰之規定，除能證明其為真實外，且誹謗之事，
  須與公共利益有關，若與公共利益無關，且涉及私德者仍應處
  罰，此有刑法第310條第3項規定可參。本件被告對其散發傳單
  乙節並不爭執，詳觀其於散發之傳單內指摘原告對婆婆多麼的
  不孝，也不煮飯也不洗衣都不照顧家庭，倆夫妻也都分房睡，
  老婆也不能行房．．．等語均係涉及私德之指述，該等指摘非
  為真實，且與公共利益無關，自難以被告事後辯稱其主觀認為
  真實而免除責任。
4.再查被告雖辯稱93年12月3日係至原告家裡談事情，原告之夫
  掐伊脖子云云，但被告怎會在晚上11、12點未獲邀請就到人家
  家裡談事情？又若原告之夫掐伊脖子，與原告何干，被告為何
  打原告？凡此足徵被告辯詞違悖常理不足採信。
(六)縱上，爰聲明：
1.被告應給付原告1,900,000元及自起訴狀繕本送達之翌日起至
  清償日止，按年息百分之5計算之利息。
2.訴訟費用由被告負擔。
3.原告願提供現金或等值之聯邦商業銀行新竹分行可轉讓定期存
  單供擔保請准宣告假執行。
二被告則以：
(一)緣原告之夫蕭清風與被告原為同事，其為被告之上級主管，在
  一次同仁聚餐酒酣耳熱之後，被告與原告之夫發生一夜情，不
  久被告不幸懷孕，被告原以為原告之夫會要求將小孩拿掉，不
  料原告之夫竟利用被告對其之好感，欺騙被告待其與原告離婚
  後，將與被告共組家庭，並要求被告自同一任職之公司辭職，
  在家安心待產等待其結束現有之婚姻關係，不要讓公司因為目
  前關係而影響到其在公司的地位，被告遂應允其要求。
(二)被告也曾明確的告訴原告之夫，如果其沒有要離婚，被告不想
  當小老婆，要求拿掉小孩，然原告之夫卻訴說其家庭的不幸福
  及想與被告共組家庭，其目前婚姻如何之痛苦，及其配偶何等
  的惡劣，對待長輩如何之不孝，並且也一再的重申其夫妻之間
  無法相處，要求被告讓他們自行和平的協議離婚。直到小孩出
  生後七個月大，被告才知蕭清風一直以來均是在欺騙被告，被
  告一直以來完完全全相信蕭清風，所以隱瞞所有的親朋好友，
  在其仍有婚約的情況下，在92年7月23日為蕭清風產下一子，
  原以為蕭清風已經拖那麼久，小孩已出生會真的儘早結束前段
  婚姻，所以讓小孩從父性並認領。
(三)被告在93年3月14日，告知原告其夫外遇及生子的事實，希望
  原告如果婚姻不幸福能加以成全，原告卻無所謂的，一會兒威
  脅說要告被告通姦及妨害家庭，一會兒又和其家人提出共同生
  活，一會兒又提出性愛3Ｐ，被告實無法接受原告及其提出之
  要求，便開始與蕭清風多次洽談，由於蕭清風之惡意欺騙造成
  被告母子一輩子將揹上破壞家庭及私生子的包袱。
(四)對於原告所述之種種，均係起因於原告配偶蕭清風所致，蕭清
  風卻躲在背後不敢出面而讓兩造對簿公堂，而卻逕自風流痛快
  ，而原告卻處處包庇，完全未體察被告係受其夫之甜言蜜語所
  致並生下小孩，是被告亦已身心俱疲，嚴重所創，且被告毫無
  資力。
(五)對原告主張之反駁：
1.查本件原告確實曾提出性愛3Ｐ之事，足證明其已事後寬恕被
  告與其夫間之相姦行為，且原告已向臺灣新竹地方法院檢察署
  撤回相姦罪部分之告訴，顯見其已事後寬恕，是其再請求相姦
  部分之損害賠償，顯無理由。
2.否認原告主張被告於93年12月3日對其傷害之事實，當天被告
  是有去原告住處，被告一進去就受到原告之夫的傷害，當時被
  告有跟原告夫妻坐下來談雙方的關係及小孩監護扶養的問題，
  後來原告還親自送被告離開。被告離開後回到家，原告之夫打
  電話跟被告講他們夫妻打了一架，原告的傷並非被告所造成的
  。又就證人姜禮全、甘禮禎於93年暫家護字第433號案件所為
  之證詞，被告加以否認，因被告確實未對原告為毆打行為。
3.對於被告於93年11月4日傳簡訊給原告之夫之事實並不否認，
  但依內容來看並沒有要對原告實施恐嚇之意，主要是請原告之
  夫就兩造間做平衡對待，並請原告之夫對他所說的話負責，此
  部分應沒有侵害原告的權利。
4.就原告主張93年11月4日誹謗之侵權行為事實，被告不否認有
  散佈該傳單，該傳單之內容從被告角度來看是事實，所散發之
  內容是原告之夫向被告所講述，且內容是經過原告之夫看過。
5.末查，被告因受原告之夫蕭清風所騙，稱原告與蕭清風感情不
  睦，即將離婚，而為其追求得手後，同居產下一子，被告因蕭
  清風從孩子生下來後，即改變態度，與原告聯手要爭小孩監護
  權，且要求被告繼續與其維持關係，被告因係一傳統婦女，要
  求其離婚，才願繼續交往，卻為蕭清風多次欺騙，才會散發傳
  單表示受蕭清風欺騙生子經過及原告對被告之所為，實無不實
  之處，是實屬正當發表言論，而非無的放矢，實不構成名譽侵
  害。
(六)縱上，爰聲明：
1.原告之訴駁回。
2.訴訟費用由原告負擔。
3.如受不利判決請准供擔保，宣告免為假執行。
三按侵權行為賠償損害之請求權，除須有損害之發生，及有責任
  原因之事實外，並以二者之間有相當因果關係為其成立要件，
  故侵權行為賠償損害之訴訟，原告須先就上述成立要件為相當
  之證明，始能謂其請求權存在。又本於侵權行為請求損害賠償
  之訴，法院應先就侵權事實之發生予以確定，而後據以判定被
  告就其發生是否與有故意或過失（最高法院44年度台上字第10
  8號、78年度台上字第15號分別著有判決可資參照）。是以，
  本件首須審究被告有無原告所主張之侵權事實？茲分述如下：
(一)相姦部分：
1.查被告明知訴外人蕭清風係原告乙○○之夫，為有配偶之人，
  竟自91年10月起與蕭清風多次發生性行為，並因此受胎而於92
  年7月23日生下一名子女蕭宏諺之事實，為兩造所不爭執，自
  堪信為真實。
2.按因故意或過失不法侵害他人之權利者，負損害賠償責任，故
  意以背於善良風俗之方法加損害於他人者，亦同。又數人共同
  不法侵害他人之權利者，連帶負損害賠償責任。民法第184條
  第1項、第185條第1項定有明文。又按民法第184條第1項前段
  規定，以權利之侵害為侵權行為要件之一，故有謂非侵害既存
  法律體系所明認之權利，不構成侵權行為。惟同法條後段規定
  ，故意以背於善良風俗之方法加損害於他人者，亦同。則侵權
  行為係指違法以及不當加損害於他人之行為而言，至於侵害係
  何權利，要非所問。而所謂違法以及不當，不僅限於侵害法律
  明定之權利，即違反保護個人法益之法規，或廣泛悖反規律社
  會生活之根本原理的公序良俗者，亦同。通姦之足以破壞夫妻
  間之共同生活而非法之所許，此從公序良俗之觀點可得斷言，
  不問所侵害係何權利，對於配偶之他方應構成共同侵權行為。
  婚姻係以夫妻之共同生活為其目的，配偶應互相協力保持其共
  同生活之圓滿安全及幸福，而夫妻互守誠實，係為確保依其共
  同生活之圓滿安全及幸福之必要條件，故應解為配偶因婚姻契
  約而互負誠實之義務，配偶之一方行為不誠實，破壞共同生活
  之圓滿安全及幸福者，即為違反因婚姻契約之義務而侵害他方
  之權利。此有最高法院55年台上字第2053號著有判例可稽。查
  基前所述，被告之相姦行為既經認定，已對原告造成損害，原
  告據此主張被告應負侵權行為責任，自為可採。雖被告抗辯：
  原告曾提出性愛3Ｐ之事，足證明其已事後寬恕被告與其夫間
  之相姦行為，且原告已向臺灣新竹地方法院檢察署撤回相姦罪
  部分之告訴，顯見其已事後寬恕，是其再請求相姦部分之損害
  賠償，顯無理由云云。然原告否認有寬恕被告之行為，被告復
  未能舉證以實其說，且原告告固有向臺灣新竹地方法院檢察署
  撤回對被告相姦之刑事告訴，但其撤回告訴狀已載明：「．．
  ．但並非放棄（拋棄）民事損害賠償請求權。」等語，有撤回
  告訴狀可參，因此，尚難以原告撤回相姦之刑事告訴即得認原
  告有事後宥恕被告或拋棄對被告損害賠償請求之意思，因此，
  被告前揭抗辯，自不足採。
(二)恐嚇部分：
1.查被告於93年11月4日14時40分許，以手機傳輸內容載有「你
  覺得電話拿起來有用嗎？那你就保證你只要離開位置就記得把
  電話拿起來，總之你要為 你所說的話負責任，當然既然你說
  我打她，我說過那我一定要打到她」等語之簡訊予原告之夫即
  訴外人蕭清風之事實，為兩造所不爭執，並有簡訊照片附卷可
  稽，自堪信為真實。
2.按刑法第305條恐嚇危害安全罪，其所保護之法益，為被害人
  之自由法益，故行為人以加害生命、身體、自由、名譽、財產
  之事，恐嚇被害人之威脅行為，因係侵害被害人之自由法益，
  自亦構成民事之侵權行為，且其侵害情節重大，行為人固依民
  法第195條第1項規定應負非財產上損害賠償責任。惟行為人之
  恐嚇行為必須行為人以不法之惡害通知被害人，使被害人心生
  畏懼，方足成立侵權行為。恐嚇之方法係言語、文字或舉動等
  ，雖非所問，但須直接或確定之間接對被害人為之，若係不確
  定之間接為之者，即不能成立侵權行為。所謂確定之間接係指
  行為人雖不直接將加害內容告訴被害人，但將加害內容告知特
  定人，並明示其轉告被害人。所謂不確定之間接則指行為人僅
  對不特定人揚言恐嚇事實，並無明示任何人將其恐嚇事實轉告
  被害人。查被告寄送之前揭簡訊內容固載有「．．既然你說我
  打她，我說過那我一定要打到她」等語，但被告因與原告之夫
  蕭清風發生性行為受胎而產下一子，其二人因感情、通姦及小
  孩之問題發生齟齬，已如前述，因此，依被告寄發予蕭清風之
  前揭簡訊內容觀之，被告係不滿蕭清風拿起電話不接被告來電
  及要蕭清風為其所說的話負責任，尚難認被告有以惡害通知原
  告之意思，且被告寄送之對象係原告之夫蕭清風而非原告，故
  除被告有明示蕭清風將上開內容轉告原告之情形，始能認被告
  有對原告恐嚇之意思，然觀其內容並無法推知被告有要蕭清風
  將前揭簡訊內容轉告原告之明示，自難認被告有對原告恐嚇之
  意思。故而，原告主張被告前揭行為構成恐嚇，侵害原告之人
  格權，應負侵權行為責任等語，尚乏所據。
(三)侵害名譽部分：
1.查被告於93年11月4日，在新竹縣竹北市○○街38巷5號原告住
  處附近，散發載有「女性們！小心蕭清風、乙○○這對夫妻。
  這對夫妻專門以玩弄女人做為他們生活上的樂趣，男的在台灣
  松電工上班；女的在台灣百靈佳殷格翰上班，他們住在竹北市
  ○○街38巷5號。他們騙人的手法是由男的騙無知的女性，說
  他們夫妻的感情是多麼的不睦，說女的對婆婆多麼的不孝，也
  不煮飯也不洗衣都不照顧家庭，倆夫妻也都分房睡，老婆也不
  能行房．．．讓外面的女人相信他們要離婚，想盡辦法讓外面
  的女人生小孩，如果妳不生，很快老婆出現要你們分手，如果
  妳要生，等妳坐完月子之後老婆就會出現了，威脅要告外面的
  女人，倆夫妻還設計要外面的女人無條件的將小孩讓出．．．
  」等內容之信函予原告之鄰居等情，為兩造所不爭執，並有該
  信函在卷可憑，自堪信為真正。
2.按民法上名譽權之侵害非即與刑法之誹謗罪相同，名譽有無受
  損害，應以社會上對個人評價是否貶損作為判斷之依據，苟其
  行為足以使他人在社會上之評價受到貶損，不論其為故意或過
  失，均可構成侵權行為，其行為不以廣佈於社會為必要，僅使
  第三人知悉其事，亦足當之（最高法院90年度台上字第646號
  判例可資參照）。查依被告所撰前揭載有「女性們！小心蕭清
  風、乙○○這對夫妻。這對夫妻專門以玩弄女人做為他們生活
  上的樂趣，．．．他們騙人的手法是由男的騙無知的女性，．
  ．．讓外面的女人相信他們要離婚，想盡辦法讓外面的女人
  生小孩，如果妳不生，很快老婆出現要你們分手，如果妳要生
  ，等妳坐完月子之後老婆就會出現了，威脅要告外面的女人，
  倆夫妻還設計要外面的女人無條件的將小孩讓出．．．」等內
  容之信函觀之，顯將貶損原告於社會上對其之評價。而被告故
  意將此貶損原告於社會上對其評價之信函加以散發給原告之鄰
  居，自已侵害原告之名譽無訛，故而，被告之散發貶損原告評
  價之信函，已對原告之名譽造成損害，原告據此主張被告應負
  侵權行為責任，洵屬有據。
(四)傷害部分：
1.原告主張被告於93年12月3日晚上11時許，前往新竹縣竹北市
  ○○街38巷5號原告住處，以雨傘毆打原告及原告之夫蕭清風
  ，致原告受有下背瘀血、兩側下肢挫傷及瘀血之傷害等情，業
  據其提出診斷證明書及照片為證，被告雖不否認於前揭時地有
  至原告住處，惟否認有毆打原告之行為。
2.經查：
(1)兩造、原告之夫蕭清風及證人即事發當時或在場目睹兩造爭執
  之甘禮禎、姜全利等人，於被告向本院聲請對蕭清風核發保護
  令事件審理時分別到庭證述如下：
被告供稱：蕭清風是已婚，與被告生子後答應被告要離婚，93
  年12月3日蕭清風答應被告要跟原告去辦理離婚手續，但被告
  等到晚上，都沒有消息，當天晚上11點，被告到原告竹北市○
  ○街38巷5號原告家中打蕭清風理論，他跟朋友在唱KTV，被告
  一進門就罵蕭清風要騙被告到何時，他就不讓被告說話，用手
  掐住被告脖子，經他朋友制止後才放手等語（見本院93年度暫
  家護字第433號卷94年1月7日訊問筆錄）。
原告陳稱：被告於93年12月3日打電話來，被我掛掉，後來我
  先生同事要回家時開門，被告就衝進來，那時候原告在樓上唱
  歌，被告說不離婚還有心情唱歌，並大吼大叫，拿雨傘打我先
  生等語（見本院93年度暫家護字第433號卷94年3月31日訊問筆
  錄）。
原告之夫蕭清風證述：93年12月3日被告到我家找我理論，說
  我為何沒有離婚，要我老婆搬出去，要把家裡的東西拿去典當
  ，在我家摔麥克風、花盆，還拿雨傘打我和我太太，當時我同
  事甘禮禎、姜全利有在場，我只有制止被告，我用雙手抱住被
  告，有沒有掐住她的脖子我記不得了等語（見本院93 年度暫
  家護字第433號卷94年1月7日訊問筆錄）。
證人甘禮禎證稱：93年12月3日（筆錄誤載為4日）有去原告家
  中唱歌，晚上9點多伊帶女朋友去，去的時候姜全利也在場，
  我們是在二樓的客廳唱歌，唱到一半的時候，原告叫我們先回
  去，我們走到大門的時候，又被原告叫回去，我回去時看到被
  告走到二樓我們唱歌的地方，拿麥克風往地上丟，原告之夫蕭
  清風抱住被告，而我把桌上的東西收一收，混亂中我沒有聽到
  被告說什麼，那天有下雨，兩造談完事情後，原告送被告出去
  時，被告有拿雨傘，但我沒有看到被告打人等語（見本院93年
  度暫家護字第433號卷94年1月21日訊問筆錄）。
證人姜全利結稱：起先並不知被告與蕭清風間之感情糾紛，一
  直到93年12月3日（筆錄誤載為4日）在原告家中唱歌時候才知
  道，當天我在原告家中唱歌，被告到原告家就直接上二樓，我
  看到她抱小孩，小孩在哭，我就接手抱小孩到樓下車庫，我在
  樓下的時候有聽到樓上爭吵的聲音，我沒有上去看，後來他們
  有下來，那時候沒有衝突，我把小孩給被告後，我就坐計程車
  走了等語（見同上筆錄）。
(2)查被告自認當日係因蕭清風答應要跟原告去辦理離婚手續，但
  被告等到晚上，沒有消息，才在晚上11時許至原告住處找蕭清
  風理論，並一進門就罵蕭清風要騙被告到何時等情，足見被告
  當時係滿懷盛怒至原告住處。又被告到場後有摔麥克風，已據
  原告之夫蕭清風及證人甘禮禎證述屬實，堪認被告當時有情緒
  失控之行為。再者，原告受有下背瘀血、兩側下肢挫傷及瘀血
  之傷害，及被告當日有帶雨傘至原告住處，亦經證人甘禮禎證
  述明確，並有診斷證明書可考。本院審酌被告滿懷盛怒至原告
  住處欲找原告夫婦理論，到場後復有摔麥克風之行為，及原告
  所受之前揭傷害等各情節，認原告主張被告於前揭時地以雨傘
  毆打原告，致原告受有下背瘀血、兩側下肢挫傷及瘀血之傷害
  等情，應為可採。則被告對原告所為前揭傷害行為致原告受有
  前揭傷害既經認定，原告據此主張被告應負侵權行為責任，自
  屬有據。
四按「因故意或過失，不法侵害他人之權利者，負損害賠償責任
  。故意以背於善良風俗之方法，加損害於他人者亦同。」、「
  不法侵害他人之身體、健康、名譽、自由、信用、隱私、貞操
  ，或不法侵害其他人格法益而情節重大者，被害人雖非財產上
  之損害，亦得請求賠償相當之金額。」「前二項規定，於不法
  侵害他人基於父、母、子、女或配偶關係之身分法益而情節重
  大者，準用之。」民法第184條第1項、第195條第1項、第3項
  分別定有明文。查本件基前所述，被告與原告之夫蕭清風之相
  姦行為、被告散發貶損原告評價信函侵害原告名譽之行為，及
  被告對原告所為前揭傷害行為致原告受有前揭傷害等既經認定
  ，且其中被告之相姦行為因屬不法侵害原告基於婚姻關係而享
  有之夫妻身分法益，令原告精神上感受莫大痛苦，自屬情節重
  大，因此，被告就前揭相姦、侵害名譽及傷害等行為自均應負
  損害賠償責任，原告依前揭規定請求被告賠償非財產上之損害
  ，洵據有據。末查，原告為新竹市光復中學畢業，原任職台灣
  百靈佳殷格翰股份有限公司，每月薪資約36,000元，但已遭資
  遣，自94年10月4日起迄今無工作，被告係專科畢業等情，已
  據兩造分別陳明在卷；另原告名下有股票多張、房屋一筆、土
  地二筆，及被告名下原有土地及建物各一筆，惟已於94年4月
  20 日移轉他人，現名下無財產等情，亦有兩造之稅務電子閘
  門財產所得調件明細表、土地登記簿謄本、異動索引卡等在卷
  可稽。本院斟酌原告因被告之侵權行為所造成之傷害、兩造之
  身分、地位、經濟狀況等一切情狀，認原告就被告之相姦、侵
  害名譽及傷害等行為各請求非財產上之損害賠償1,000,000元
  、300,000元、300,000元，顯屬過高，各應以300,000元、60,
  000元、40,000元為適當。至各逾上開範圍之請求及本於恐嚇
  行為請求被告賠償300,000元之非財產上損害，自均乏所據。
五綜上所述，原告本於侵權行為法律關係，請求被告給付在400,
  000元，及自起訴狀繕本送達被告之翌日即94年6月27日起至清
  償日止，按週年利率百分之5計算之利息，為有理由，應予准
  許，逾上開部分之請求，則無理由，應予駁回。
六兩造其餘主張及所提證據與本院上開論斷無涉或無違，不予贅
  述。
七本判決第一項所命被告給付之金額未逾500,000元，應依民事
  訴訟法第389條第1項第5款之規定依職權宣告假執行，是原告
  陳明願供擔保聲請宣告假執行，核無必要，併此敘明。至被告
  陳明願供擔保，聲請宣告免為假執行，經核本判決第一項原告
  勝訴部分，要無不當，爰酌定相當之擔保金額宣告之；原告其
  餘假執行之聲請，因該部分訴之駁回而失所依據，應併予駁回
  。
八訴訟費用負擔之依據：民事訴訟法第79條。
中    華    民    國    95    年    3     月     3    日
                  民事第一庭    法  官  謝永昌
以上正本係照原本作成。
如對本判決上訴，須於判決送達後20日內向本院提出上訴狀。
中    華    民    國    95    年    3     月     3    日
                                書記官  蕭宛琴


司法院資訊處製作；財團法人民間司法改革基金會備份。
